臺灣彰化地方法院民事裁定
110年度監宣字第156號
聲  請  人  劉家明  
相  對  人  謝秀鳳  
關  係  人  劉仕兆  
            劉家任  

            劉于甄  
上列聲請人聲請監護宣告事件，本院裁定如下：          
    主    文
宣告謝秀鳳（女，民國00年0月00日生，身分證統一編號：Z0000
00000號）為受監護宣告之人。
選定劉家明（男，民國00年00月00日生，身分證統一編號：Z000
000000號）為受監護宣告之人之監護人。
指定劉仕兆（男，民國00年0月00日生，身分證統一編號：Z0000
00000號）為會同開具財產清冊之人。
聲請程序費用由受監護宣告之人負擔。
    理    由
一、聲請意旨略以：聲請人劉家明為相對人謝秀鳳之長子，相對
    人從幾年前開始即有記憶力與生活功能退化之狀況，並於民
    國108年2月28日經醫診斷有敗血症，且自109年10月間起生
    活能力與言語表達變差，及自110年2月間起領有中度身心障
    礙手冊，現認知功能仍呈現嚴重障礙，致不能為意思表示或
    受意思表示，或不能辨識其意思表示之效果，已達受監護宣
    告之程度，有戶籍謄本、親屬系統表、中華民國身心障礙證
    明影本等件為證。爰聲請准予裁定相對人為受監護宣告之人
    ，並請求選定聲請人為相對人之監護人，同時指定相對人之
    夫劉仕兆為會同開具財產清冊之人等語。
二、按「對於因精神障礙或其他心智缺陷，致不能為意思表示或
    受意思表示，或不能辨識其意思表示之效果者，法院得因本
    人、配偶、四親等內之親屬、最近一年有同居事實之其他親
    屬、檢察官、主管機關或社會福利機構之聲請，為監護之宣
    告」、「受監護宣告之人應置監護人」、「法院為監護之宣
    告時，應依職權就配偶、四親等內之親屬、最近一年有同居
    事實之其他親屬、主管機關、社會福利機構或其他適當之人
    選定一人或數人為監護人，並同時指定會同開具財產清冊之
    人」、「法院選定監護人時，應依受監護宣告之人之最佳利
    益，優先考量受監護宣告之人之意見，審酌一切情狀，並注
    意下列事項：一、受監護宣告之人之身心狀態與生活及財產
    狀況。二、受監護宣告之人與其配偶、子女或其他共同生活
    之人間之情感狀況。三、監護人之職業、經歷、意見及其與
    受監護宣告之人之利害關係。四、法人為監護人時，其事業
    之種類與內容，法人及其代表人與受監護宣告之人之利害關
    係」，民法第14條第1項、第1110條、第1111條第1項及第11
    11條之1分別定有明文。
三、經查，聲請人主張之事實，業據其提出中華民國身心障礙證
    明影本、親屬系統表及戶籍謄本等件為據，且經本院在鑑定
    人即衛生福利部彰化醫院（下稱彰化醫院）醫師陳羿行前審
    驗相對人之精神狀況，相對人對於法官點呼有反應並能說出
    自己的姓名，惟無時間感，不知自己出生年月日與今年幾歲
    ，亦不知今日為星期幾，且對法官詢問其住家地址、與在場
    之聲請人或關係人關係為何、有無子女、100元減23元是多
    少等問題均無法正確回答，有本院訊問筆錄在卷可按。又經
    本院囑託彰化醫院醫師陳羿行鑑定結果，認為相對人患有中
    度失智症，對叫喚可有緩慢的反應，目前日常生活活動，為
    坐於輪椅上，詢問下有簡單的言語表達，可拿湯匙進食，大
    小便需包尿布處理，生活需他人照顧，且無進行經濟活動之
    能力，另於社會性，有中度障礙，無主動表達，可簡單溝通
    互動。相對人意識狀態尚清醒，可有簡單的溝通表達，記憶
    力有明顯缺損，評估有短、中、長期的記憶力障礙，於定向
    力，對人、時間、地點都不清楚，另於計算能力，20減3能
    回答等於13，13減3就不會計算，與原本銀行員的能力相差
    懸殊，且理解判斷力有明顯缺損，對於複雜一點的言語無法
    理解其意。相對人因失智症造成認知功能障礙，經持續治療
    但已嚴重退化，且目前理解能力、表達能力及判斷能力皆有
    中度以上障礙，以致不能管理處分自己的財產，且短期內回
    復之可能性很低，已達不能為意思表示或受意思表示，且不
    能辨識其意思表示之效果之程度，可為監護宣告等語，有彰
    化醫院110年9月16日彰醫精字第1100500343號函及成年監護
    鑑定書在卷可稽，堪認相對人因精神障礙或其他心智缺陷，
    致不能為意思表示或受意思表示，亦不能辨識其意思表示之
    效果。從而，本件聲請為有理由，應予准許，爰宣告相對人
    為受監護宣告之人。
四、本件相對人既經監護宣告，揆諸前揭規定，自應為其選定監
    護人及指定會同開具財產清冊之人。又聲請人主張其與相對
    人之夫劉仕兆、其餘子女劉家任、劉于甄均同意由聲請人擔
    任相對人之監護人，由關係人劉仕兆擔任會同開具財產清冊
    之人等情，有戶籍資料、同意書等件為證。本院審酌聲請人
    劉家明、關係人劉仕兆分別為相對人之長子、夫，與相對人
    關係非常密切，由渠等分別擔任相對人之監護人、會同開具
    財產清冊之人，應符合相對人之最佳利益，爰裁定如主文第
    2、3項所示。
五、末依民法第1113條準用同法第1099條、第1099條之1之規定
    ，於監護開始時，監護人劉家明對於受監護宣告之人謝秀鳳
    之財產，應會同關係人劉仕兆於2個月內開具財產清冊，並
    陳報法院，於開具完成並陳報法院前，監護人對於受監護宣
    告之人之財產，僅得為管理上必要之行為，併此指明。
六、依家事事件法第164條第2項，裁定如主文。
中　　華　　民　　國　　110 　年　　9 　　月　　29　　日
                  家事法庭    法  官  沙小雯
以上正本係照原本作成。
如對本裁定抗告，須於裁定送達後10日之不變期間內，向本院提
出抗告狀（須附繕本），並繳納抗告費新臺幣1,000元。
中　　華　　民　　國　　110 　年　　9 　　月　　29　　日
                              書記官  項珮欣